臺灣臺南地方法院民事裁定
110年度消債清字第74號
聲  請  人 
即  債務人  薛安榆即薛晴文




上列債務人聲請消費者債務清理清算事件，本院裁定如下：
    主  文
債務人甲○○○○○○自民國110年12月29日下午5時起開始清算程序；
並命司法事務官進行本件清算程序。
    理  由
一、按債務人不能清償債務或有不能清償之虞，於法院裁定開始
    更生程序或許可和解或宣告破產前，得向法院聲請清算；債
    務人對於金融機構負債務者，在聲請清算前，應向最大債權
    金融機構請求協商債務清償方案，或向其住、居所地之法院
    或鄉、鎮、市、區調解委員會聲請債務清理之調解；債務人
    為前項請求或聲請，應以書面為之，並提出財產及收入狀況
    說明書、債權人及債務人清冊，及按債權人之人數提出繕本
    或影本；法院開始清算程序之裁定，應載明其年、月、日、
    時，並即時發生效力；法院裁定開始清算程序後，得命司法
    事務官進行清算程序，消費者債務清理條例（下稱消債條例
    ）第3條、第151條第1項、第2項、第80條、第83條第1項、
    第16條第1項前段分別定有明文。
二、聲請意旨以：聲請人即債務人積欠金融機構及資產公司債務
    總額新臺幣（下同）192萬4,000元，為清理債務，於民國11
    0年5月17日以書面向本院聲請消債者債務清理前置調解，最
    大債權金融機構國泰世華商業銀行股份有限公司(下稱國泰
    世華銀行)雖提供180期、零利率、每月清償3,600元之還款
    方案，但債務人現任職於漁塭養殖場，每月薪資24,000元，
    扣除自己每月必要支出15,965元及兩名未成年子女扶養費共
    1萬元，已無餘額負擔還款方案，以致調解不成立。債務人
    係一般消費者，未從事營業，且未經法院裁定開始清算程序
    或宣告破產。爰依消債條例之規定，自調解不成立之日起20
    日內，提出本件清算之聲請等語。
三、經查：
  ㈠債務人為一般消費者，未從事營業，據債權人國泰世華銀行
    陳報，債務人截至110年7月5日止尚積欠信用卡債務1,076,9
    64元(含本金421,938元、利息544,199元、違約金106,451元
    、程序費用4,376元)；據債權人安泰商業銀行股份有限公司
    陳報，債務人截至110年7月5日止尚積欠342,141元(含本金1
    88,460元、利息153,681元)；另據債權人良京實業股份有限
    公司陳報債務人截至110年7月6日止，尚積欠1,465,925元(
    含本金697,872元、利息636,887元、違約金124,583元、其
    他費用6,583元)；及債權人滙誠第一資產管理股份有限公司
    陳報債務人截至110年7月5日止，尚積欠信用貸款債務2,255
    ,504元(含本金558,293元、利息1,697,211元)等情，業據債
    務人提出債權人清冊、債務人清冊、財團法人金融聯合徵信
    中心查詢當事人綜合信用報告回覆書為證(見本院卷第27-31
    、197-206頁)，且有國泰世華銀行110年6月9日陳報狀暨債
    權金額計算書、安泰商業銀行股份有限公司110年6月10日陳
    報狀、良京實業股份有限公司110年6月7日陳報狀暨債權計
    算書、滙誠第一資產管理股份有限公司110年8月27日陳報狀
    暨債權讓與證明書在卷可稽(見調解卷第69-105頁)，是債務
    人為一般消費者，現積欠無擔保或無優先權之本金及利息債
    務總額未逾1,200萬元，堪可認定。又債務人在本件清算聲
    請前，於110年5月17日以書面向本院聲請消債者債務清理前
    置調解，國泰世華銀行於110年7月14日與債務人聯繫，提供
    該銀行債權本金614,774元，分180期、月付4,246元之還款
    方案（不含其他債權銀行），但債務人以尚有資產公司債務
    為由表示無法負擔，調解因而不成立等情，已據國泰世華銀
    行於110年7月20日陳報明確(見調解卷第109頁)，且經本院
    依職權調取本院110年度南司消債調字第293號卷宗核閱屬實
    ，是債務人提起本件清算聲請前，已踐行前置調解程序而調
    解不成立之事實，亦可認定。
  ㈡債務人主張其自108年1月8日起受雇於薛東海經營之漁塭養殖
    場，自110年2月起每月薪資24,000元乙節，業據其提出雇主
    薛東海開立之在職證明書為證(見本院卷第207頁)，並據薛
    東海於110年11月11日具狀回覆本院明確(見本院卷第189頁)
    ；參酌債務人為72年生(見調解卷第47頁戶籍謄本)，現年約
    38歲，尚為壯年，其自陳每月薪資數額，並未低於我國自11
    0年1月1日起實施規定之最低基本薪資24,000元，且其勞工
    保險自110年9月22日起加保於大台南勞動力援助人員職業工
    會，月投保薪資亦為24,000元，此有本院依職權調取之債務
    人勞保資料在卷可按(見本院卷第163-173頁)，堪信債務人
    前揭主張為真實可採。又債務人除於109年5月13日、110年6
    月4日分別領取行政院核發之紓困補助各3萬元外，並未領取
    其他社會福利補助或津貼，此有債務人提出之興達港區漁會
    存摺內頁明細在卷可證(見本院卷第61頁)，並有高雄市政府
    社會局110年12月16日高市社救助字第11005833900號函、高
    雄市政府都市發展局110年12月23日高市都發住字第1103590
    1800號函附卷可按(見本院卷第227、235頁)，本院審酌上開
    紓困補助款項屬一次性領取，不具持續性，且應以用於支應
    突發狀況，應無列入債務人固定收入範圍之必要。基此，債
    務人每月償債能力應以24,000元計算為宜。
  ㈢按債務人必要生活費用，以最近一年衛生福利部或直轄市政
    府所公告當地區每人每月最低生活費1.2倍定之，消債條例
    第64條之2第1項定有明文。債務人聲請更生或清算時所提財
    產及收入狀況說明書，其表明每月必要支出之數額，與消債
    條例第64條之2第1項、第2項規定之認定標準相符者，毋庸
    記載原因、種類及提出證明文件，亦為消債條例施行細則第
    21之1條第3項所明定。本件債務人戶籍雖設於高雄市茄萣區
    (見調解卷第47頁)，但債務人實際居住在臺南市○區○○○街0
    巷00號，有本院公務電話紀錄在卷可憑(見本院卷第135頁)
    ，是債務人每月最低生活費標準應以其居住地即臺南市政府
    所公告當地區每人每月最低生活費1.2倍定之，準此，依臺
    南市政府110年度每人每月最低生活費13,304元之1.2倍計算
    ，債務人每月必要生活費用即應以15,965元(計算式：13,30
    4元×1.2倍≒15,965元，元以下4捨5入，下同)為認定基準。
    債務人陳報其個人每月必要生活費用為15,965元(見本院卷
    第25頁)，雖未提出證明文件，但該數額未逾上開生活費標
    準，依上開說明，應為可採。
  ㈣再按受扶養者之必要生活費用，準用第1項規定計算基準數額
    ，並依債務人依法應負擔扶養義務之比例認定之，消債條例
    第64條之2第2項定有明文。債務人之長女於101年12月10日
    出生、長男於105年3月16日出生，現年分別約9歲、5歲，此
    有債務人提出之戶籍謄本可稽(見調解卷第49頁)，均為未成
    年人，應認其2名子女均有受債務人與其配偶共同扶養之必
    要，且其生活費標準，依前開規定，應以債務人居住地即臺
    南市政府公告之110年度臺南市每人每月最低生活費用13,30
    4元之1.2倍即15,965元為限，並依法由債務人與其配偶共同
    負擔；佐以債務人之兩名未成年子女均未領取各項社會福利
    補助或津貼，此有高雄市政府社會局、高雄市政府都市發展
    局前開函文在卷可參(見本院卷第227、235頁)，依此計算之
    結果，債務人每月支出長女、長男之扶養費用均應以7,433
    元(計算式：15,965元元÷2人＝7,983元)為上限。債務人主張
    其每月支出長女、長男扶養費各5,000元(見本院卷第25頁)
    ，均未逾上開計算之金額，核屬適當，應堪採信。
  ㈤依上各節，以債務人每月薪資24,000元，扣除其個人每月生
    活必要支出15,965元及兩名未成年子女扶養費共1萬元，已
    無餘額(計算式：24,000元－15,965元－10,000元＝－1,965元)
    可供支配，顯無法負擔國泰世華銀行所提出之每月清償4,24
    6元之還款方案，遑論債務人尚有安泰商業銀行股份有限公
    司、良京實業股份有限公司、滙誠第一資產管理股份有限公
    司債務未清償，是債務人陳稱其收入無法負擔全部債務，應
    堪採信。債務人之經濟狀況，確已達不能清償債務之虞，而
    有藉助清算制度調整其與債權人間之權利義務關係而重建其
    經濟生活之必要，自應許聲請人得藉由清算程序清理債務。
四、綜上所述，依債務人之收入、財產及必要生活支出等情形，
    確已達不能清償債務之虞，且債務人為一般消費者，未曾從
    事營業，前曾向法院聲請債務清理之調解，但調解不成立，
    亦未經法院裁定開始更生、清算程序或宣告破產，有本院民
    事紀錄科查詢表在卷可憑（見本院卷第211-219頁），復無
    消債條例第6條第3項、第8條或第82條第2項所定應駁回清算
    聲請之事由，另據債務人陳明其名下尚有活期存款百餘元、
    土地二筆及商業保險1張、此有債務人提出之茄萣郵局及興
    達港區漁會存摺封面暨內頁影本、全國財產稅總歸戶財產查
    詢清單、中華民國人壽保險商業同業公會保險業通報作業資
    訊系統資料查詢結果回覆書及遠雄人壽保單號碼000000000
    保險單影本為證（見本院卷第49、59-61、67-69、77-79頁)
    ，並經本院依職權調取之債務人108年度至109年度稅務電子
    閘門財產所得調件明細表及法務部高額壽險資訊連結作業表
    在卷可稽（見本院卷第147-160、179-182頁)核閱無誤，是
    債務人名下有可充清算財團分配之財產，應有清算實益，債
    務人聲請清算，核屬有據，爰裁定如主文所示。　
中　　華　　民　　國　　110 　年　　12　　月　　29　　日
                  消債法庭法  官　張桂美
以上正本係照原本作成。　　　　　　　　　
本裁定不得抗告。
本裁定已於110年12月29日下午5時公告。　　　　　　　　　
中　　華　　民　　國　　110 　年　　12　　月　　29　　日
                                  書記官  林彥丞